臺灣桃園地方法院民事裁定　　　　　　 99年度監宣字第335號
聲　請　人　謝信妹
相　對　人　陳美仁
關　係　人（即選定監護人）
　　　　　　謝信妹
關　係　人（即指定會同開具財產清冊之人）
　　　　　　周美玲
上列聲請人對於相對人聲請監護宣告事件，本院裁定如下：
    主  文
宣告陳美仁（男；民國○○年○○月○○日生；國民身分證統一編號：
Ｚ000000000號）為受監護宣告人。
選定謝信妹（女；民國○○年○ 月○ 日生；國民身分證統一編號：
Ｚ000000000號）為受監護宣告人陳美仁之監護人。
指定周美玲（女；民國○○年○ 月○ 日生；國民身分證統一編號：
Ｚ000000000號）為會同開具財產清冊之人。
聲請程序費用由受監護宣告人陳美仁負擔。
    理  由
一、本件聲請意旨略以：聲請人為相對人陳美仁之母，相對人自
    三、四歲時開始，即因食慾不振而發育遲緩。漸長，仍未獲
    改善，致智力、語言均呈多重障礙，甚且已因精神障礙及心
    智缺陷，致不能為意思表示或受意思表示，或不能辨識其意
    思表示之效果，爰依民法第14條第1 項、民事訴訟法第 597
    條第1 項等規定，聲請本院准予對相對人為監護宣告，及依
    民法第1111條規定指定聲請人為相對人之監護人暨指定相對
    人之胞姊周美玲為會同開具財產清冊之人等語，並提出親屬
    系統表、親屬名冊、同意書、戶籍謄本、中華民國身心障礙
    手冊影本等為證。
二、按「對於因精神障礙或其他心智缺陷，致不能為意思表示或
    受意思表示，或不能辨識其意思表示之效果者，法院得因本
    人、配偶、四親等內之親屬、最近一年有同居事實之其他親
    屬、檢察官、主管機關或社會福利機構之聲請，為監護之宣
    告」，民法第14條第1 項定有明文。
三、本件經本院於鑑定人行政院衛生署桃園療養院所屬精神鑑定
    醫師陳炯旭、黃立偉先生前訊問相對人結果，法官點呼其姓
    名及詢問年齡均無法回答，其答話無法使人明瞭；另經訊問
    鑑定人所屬精神鑑定醫師陳炯旭先生略稱：個案曾在78年來
    院就診，診斷為中重度智能不足，其餘詳如鑑定報告等語（
    參見本院民國99年12月9 日訊問筆錄）。而依鑑定人行政院
    衛生署桃園療養院就相對人之精神狀態所為之鑑定結果略稱
    ：相對人符合重度智能不足之診斷，其穿衣洗澡等日常生活
    及個人衛生需家人督促協助，且經濟活動能力及社會性活動
    之能力皆有明顯缺失，故謂因其精神障礙或其他心智缺陷，
    致不能為意思表示、受意思表示或辨識其意思表示之效果，
    未來經治療後回復的可能性低等語，有該院所具之精神鑑定
    報告書在卷可參。本院審酌於現場訊問時相對人之精神、心
    智反應等狀況並參酌鑑定人之上揭意見，認相對人目前之精
    神障礙與心智缺陷之程度，已無為意思表示或受意思表示或
    辨識意思表示之效果的能力，而符合受監護宣告之要件，爰
    依法宣告陳美仁為應受監護宣告之人。
四、末按「受監護宣告之人應置監護人」、「法院為監護之宣告
    時，應依職權就配偶、四親等內之親屬、最近一年有同居事
    實之其他親屬、主管機關、社會福利機構或其他適當之人選
    定一人或數人為監護人，並同時指定會同開具財產清冊之人
    。法院為前項選定及指定前，得命主管機關或社會福利機構
    進行訪視，提出調查報告及建議。監護之聲請人或利害關係
    人亦得提出相關資料或證據，供法院斟酌」、「法院選定監
    護人時，應依受監護宣告之人之最佳利益，優先考量受監護
    宣告之人之意見，審酌一切情狀，並注意下列事項：一、受
    監護宣告之人之身心狀態與生活及財產狀況。二、受監護宣
    告之人與其配偶、子女或其他共同生活之人間之情感狀況。
    三、監護人之職業、經歷、意見及其與受監護宣告之人之利
    害關係。四、法人為監護人時，其事業之種類與內容，法人
    及其代表人與受監護宣告之人之利害關係」，民法第1110條
    、第1111條、第1111條之1 分別定有明文。
五、本件經本院函桃園縣政府、新北市政府〈原台北縣政府〉、
    請派員分別對其親屬進行訪視結果：(1)、新北市政府訪視周
    美玲後所提出之評估建議略稱：案主工作穩定，不須負擔房
    貸費用，工作收入與生活支出尚能平衡，生活無虞；案主下
    班後多在家睡覺休息與整理家務，與友人多以電話聯繫互動
    ，社工員評估案主身心狀況佳；案主與子女間相處融洽，另
    每一至二週回桃園探視案母，與案母情感連結強，社工員評
    估親屬支持佳。(2)、桃園縣政府訪視聲請人後之評估建議略
    稱：相對人自幼因意外就醫後，致使現於智力、肢體行動、
    視力等不佳，其知識及表達能力有限，身體生理狀況不佳，
    需他人加以協助處理現生活事務，而聲請人與相對人互動狀
    況良好，積極保護及教育相對人，並表示有意願擔任相對人
    之監護人，並同意由相對人之姐周美玲為開立財產清冊之人
    選，請法官參酌以相對人之最佳利益選任監護人及相對人開
    立財產清冊之人選等語，有臺北縣政府社會局民國99年12月
    13日北社工字第0991198282號函暨所附之個案處理報告、桃
    園縣政府民國99年12月22日府社助字第0990569326號函暨所
    附監護宣告訪視報告等附卷可參，堪認聲請人及其住居於國
    內之子女均具擔任相對人之監護人的條件。
六、綜上所述，聲請人為受監護宣告人陳美仁之母，對相對人極
    盡照顧之能事，亦有意願擔任監護人，又無不適或不宜擔任
    監護人的積、消極原因，如由聲請人為受監護宣告人之監護
    人，應能符合受監護宣告人之最佳利益，爰依法選定謝信妹
    為受監護宣告人陳美仁之監護人；又關係人周美玲為受監護
    宣告人之姐，其既有意願，由其來擔任會同開具財產清冊之
    人，應堪勝任，併依前揭規定指定周美玲為會同開具財產清
    冊之人。
七、依民事訴訟法第604 條第1 項、第608 條第1 項，裁定如主
    文。
中    華    民    國  100     年    1     月    26    日
                        家事法庭法  官  鄭新後
上列正本證明與原本無異。
本裁定就對相對人之監護宣告部分不得抗告；另就其餘有關選定
監護人及指定會同開具財產清冊之人部分如有不服，應於本裁定
送達後10日內向本院提出抗告狀。
中    華    民    國  100     年    1     月    26    日
                                書記官  許家齡